臺灣高等法院花蓮分院刑事判決　　　　　　　　　　　九十四年度交上易字第二號
　　上訴人即被告　甲○○
右列上訴人即被告因過失致死案件，不服臺灣臺東地方法院九十三年度交易字第二０
號中華民國九十四年一月二十日第一審判決( 起訴案號：臺灣臺東地方法院檢察署九
十三年度偵字第九五三號），提起上訴，本院判決如左：
    主  文
原判決撤銷。
甲○○因過失致人於死，處有期徒刑柒月。
    事  實
一、甲○○於民國九十三年四月五日下午二時四十五分許，因清明節休假欲返回高雄
    ，遂駕駛借用之車牌號碼ＸＴ─○五八八號自小客貨車，搭載周阡及胡秀娥，沿
    臺東縣臺九線省道由北往南方向行駛，途經臺東縣達仁鄉森永村臺九線四五三公
    里八百公尺處，該處行車速率限制四十公里之山區路段，本應注意行車速度，依
    標誌或標線之規定，且應注意中心線係雙黃線，為禁止超車路段，而依當時情形
    天雨、日間自然光線、柏油路面狀態濕潤、路面無缺陷、視距良好，並無不能注
    意之情事，竟疏未遵行行車速率限制，猶以時速六十公里之車速行駛，並疏未注
    意前開路段上有雙黃線，禁止超車，而仍超越前方車輛而駛出雙黃線後，於減速
    進入南下車道時，適北上車道亦有來車行經該處，超出雙黃線行駛之際，甲○○
    見狀欲閃避來車而失控撞上右側山壁擋土牆，前輪並滑入山溝內，致車內乘客周
    阡及胡秀娥因猛烈碰撞受有顱內出血併氣血胸之傷害，雖緊急送醫仍不治死亡。
    甲○○肇事後於犯罪未被有偵查權限之機關或公務員發覺前，主動向到場處理之
    警員江新典表示為其駕車肇事，願接受裁判，始查知上情。
二、案經甲○○自首暨臺東縣警察局大武分局報請相驗後經胡秀娥之子乙○○訴由臺
    灣臺東地方法院檢察署檢察官偵查起訴。
    理  由
一、訊據被告甲○○對於右開時、地駕駛車牌號碼ＸＴ─○五八八號自小客貨車，途
    經臺東縣達仁鄉森永村臺九線四五三公里八百公尺處，以時速六十公里之車速行
    駛，並疏未注意前開雙黃線，而超越前方車輛而駛出雙黃線後，減速進入南下車
    道時，適為閃躲超越雙黃線行駛之北上車道來車，閃避不及而失控撞上右側山壁
    擋土牆，致車內乘客周阡及胡秀娥因猛烈碰撞受有顱內出血併氣血胸之傷害，雖
    緊急送醫仍不治死亡，其有過失之事實坦承不諱，復有道路交通事故現場圖、道
    路交通事故調查報告表各一份、臺東縣警察局交通事故相片八幀（詳見相驗卷第
    十五頁至第十八頁，顯示被告駕駛之ＸＴ─○五八八號自小客貨車車損狀況為前
    輪陷入山溝、右前車頭撞擊損壞，前擋風玻璃破碎）等附卷可稽，又被害人周阡
    、胡秀娥因本件車禍受有顱內出血併氣血胸而致死亡等情，復經臺灣臺東地方法
    院檢察署檢察官督同檢驗員相驗屬實，有勘驗筆錄、相驗屍體證明書、驗斷書各
    二份、屍體照片二十一張等在卷可參。
二、按行車速度，依速限標誌或標線之規定；又設有禁止超車標誌、標線處所、地段
    或對面有來車交會或前行車連貫二輛以上者，不得超車。道路交通安全規則第九
    十三條第一項第一款、第一百零一條第二款分別定有明文。查本件被告甲○○於
    天雨、日間自然光線、柏油路面狀態濕潤、路面無缺陷、視距良好，行經上開肇
    事路段，本應注意遵守上開規定，且依當時情形，顯無不能注意之情事，竟疏未
    注意以致肇事，其違規駕車致人死亡，應負過失致死罪責至明。雖對方來車亦疏
    未注意設有禁止超車標誌、標線處所、地段，有來車交會，不得超車，亦有過失
    ，惟仍不因此解免被告過失刑責，又被告甲○○之過失行為與被害人之死亡間顯
    有相當之因果關係，本件事證明確，被告犯行堪以認定，應予依法論科。
三、核被告所為，係犯刑法第二百七十六條第一項之過失致人於死罪。被告一個過失
    行為致被害人二人死亡，同時觸犯二過失致死罪，屬同種想像競合，應依刑法第
    五十五條規定，從一重之過失致人於死罪論處。又被告甲○○駕駛自小客車發生
    車禍後，於犯罪未被有偵查權限之機關或公務員發覺前，即主動向警方表示其為
    肇事者，進而接受裁判等情，除已據被告甲○○供明在卷外，並有臺東縣警察局
    道路交通事故肇事人自首情形紀錄表乙份在卷可參，故依刑法第六十二條前段自
    首之規定減輕其刑。原審予以論罪科刑，固非無見，惟被告於本院已與被害人家
    屬達成民事賠償和解，有和解書在卷可稽，原審未及審酌，稍有未洽，被告之上
    訴意旨指摘原審未斟酌已和解情況，量刑過重，核有理由，應予撤銷改判，爰審
    酌被告前無肇事紀錄，此有臺灣高等法院被告全國前案紀錄表存卷可按，然因本
    件車禍肇事，造成兩個家庭破碎，實屬不該，惟其本身亦屬車禍事故之受傷者及
    其過失之程度，犯後坦承犯行、智識程度等一切情狀，量處如主文第二項所示之
    刑，以資警惕。
據上論斷，應依刑事訴訟法第三百六十九條第一項前段、第三百六十四條、第二百九
十九條第一項前段、第二百七十三條之一第一項，刑法第二百七十六條第一項、第五
十五條、第六十二條前段，罰金罰鍰提高標準條例第一條前段，判決如主文。
本案經檢察官林囍慧到庭執行職務。
中      華      民      國      九十四    年     四     月     十四     日
                                  審判長法官  林  慶  煙
                                        法官  林  德  盛
                                        法官  黃  永  祥
右正本證明與原本無異。
本件不得上訴。
                                      書記官  吳  家  瑩
中      華      民      國      九十四    年      四    月     十四     日
附錄法條：
刑法第二百七十六條
因過失致人於死者，處二年以下有期徒刑、拘役或二千元以下罰金。
從事業務之人，因業務上之過失犯前項之罪者，處五年以下有期徒刑或拘
役，得併科三千元以下罰金。
